【裁判字號】    89,台上,1909
【裁判日期】    890413
【裁判案由】    違反槍砲彈藥刀械管制條例
【裁判全文】
最高法院刑事判決                              八十九年度台上字第一九○九號
    上  訴  人  甲○○
右上訴人因違反槍砲彈藥刀械管制條例案件，不服台灣高等法院台中分院中華民國八
十九年一月二十六日第二審更審判決（八十九年度上更(二)字第五號，起訴案號：台灣
台中地方法院檢察署八十七年度偵字第一六三二八號），提起上訴，本院判決如左：
    主  文
上訴駁回。
    理  由
按刑事訴訟法第三百七十七條規定，上訴於第三審法院，非以判決違背法令為理由，
不得為之。是提起第三審上訴，應以原判決違背法令為理由，係屬法定要件。如果上
訴理由狀並未依據卷內訴訟資料，具體指摘原判決不適用何種法則或如何適用不當，
或所指摘原判決違法情事，顯與法律規定得為第三審上訴理由之違法情形，不相適合
時，均應認其上訴為違背法律上之程式，予以駁回。本件上訴意旨略稱：(一)寄藏手槍
、子彈罪，於寄藏行為完畢時，其犯罪即已完成，其後之占有該手槍、子彈，乃犯罪
狀態之繼續，而非行為之繼續，本件上訴人於民國八十六年五、六月間某日，受已死
亡之蘇文賢委託代為保管手槍及子彈，則上訴人之寄藏手槍及子彈行為，於八十六年
五、六月間即已完成，而槍砲彈藥刀械管制條例於八十六年十一月二十四日修正，比
較新舊法之結果，應以行為時法即舊條例有利於上訴人，依刑法第二條第一項但書規
定，自應適用舊條例，原判決竟依現行條例論處上訴人罪刑，有判決適用法則不當之
違法。(二)上訴人因年輕識淺，不知法律對未經許可持有槍械行為之處罰甚重，加以誤
交損友，始為他人保管槍械；然觀上訴人與警、檢合作，另行供出其他持有之槍械，
足見上訴人確已深具悔意，上訴人雖持有槍械，但並未持以犯案，更無其他危害社會
治安之行為。原判決對上訴人犯罪之動機、目的、手段及犯罪後之態度，於科刑時均
未加審酌，致上訴人犯行之可非難性與所受懲罰間，輕重失衡。上訴人之犯罪情狀，
殊堪憫恕，請依刑法第五十九條規定，酌予減刑云云。
惟查：原判決綜核上訴人之自白，扣案手槍及子彈，卷附照片、鑑定書等證據，並參
酌全案卷證資料，本於事實審法院推理之作用，認定上訴人有未經許可，寄藏手槍之
犯行（想像競合犯），已說明其理由，所為論斷，亦均有卷內資料可資覆按，從形式
上觀察，並無違背法令之情形。上訴意旨對原審之論斷，究係違背如何之經驗法則或
論理法則，亦未依據卷內資料，為具體之指摘，而按：(一)槍砲彈藥刀械管制條例第七
條第四項，係將持有與寄藏手槍罪為分別之處罰規定，而寄藏與持有，均係將物置於
自己實力支配之下，僅寄藏必先有他人之持有行為，而後始為之受寄代藏而已，故寄
藏之受人委託代為保管，其保管之本身，亦屬持有，不過，此之持有係受寄之當然結
果，雖不應另就持有予以論罪，然未經許可持有手槍，其持有之繼續，為行為之繼續
，亦即一經持有手槍，罪已成立，但其完結須繼續至持有行為終了時為止。則包括持
有之寄藏手槍行為，自亦為行為之繼續，其犯罪之完結須繼續至寄藏行為終了時為止
。此與司法院院解字第三六三二號解釋所稱寄藏贓物罪於寄藏行為完畢時其犯罪即已
完成，其後之占有該贓物乃犯罪之狀態繼續，而非行為繼續，迥不相同。本件上訴人
最初受託寄藏手槍之時間為八十六年五、六月間，雖係在槍砲彈藥刀械管制條例於八
十六年十一月二十四日修正公布施行前，然其寄藏行為繼續至八十七年八月三日始被
查獲，其寄藏行為之終了既在該條例修正公布施行後，自無行為後法律變更可言，應
適用修正後之槍砲彈藥刀械管制條例第七條第四項論處。為本院目前一致之見解，上
訴意旨此部分所指，有嫌誤會。(二)刑罰之量定，乃法院之職權，苟量定之刑罰並無失
輕或失重之情形，即不得率指為違法。本件原審量處上訴人有期徒刑四年六月，併科
罰金新台幣十五萬元，已詳細說明其審酌上訴人之「前科品行、一時智慮欠週而受寄
手槍、子彈而犯罪之動機、目的、所生之危害及犯罪後坦承犯行，態度良好」等情狀
之理由（原判決第八頁倒數第一行至第九頁第二行），並非未予審酌，所量定之刑罰
，亦無失輕失重之情形，對上訴人之犯罪情狀，如何之不能認尚有可憫，亦已加論述
，上訴意旨徒憑己意，指原審量刑失重，自非適法之第三審上訴理由，其上訴違背法
律上之程式，應予駁回。其併請求依刑法第五十九條之規定，減輕其刑，因本院係為
程序判決，無從審酌。
據上論結，應依刑事訴訟法第三百九十五條前段，判決如主文。
中      華      民      國    八十九    年      四      月     十三     日
                              最高法院刑事第二庭
                                  審判長法官  莊  來  成
                                        法官  呂  潮  澤
                                        法官  謝  俊  雄
                                        法官  白  文  漳
                                        法官  蘇  振  堂
      右正本證明與原本無異
                                              書  記  官
中      華      民      國    八十九    年      四      月     十七     日


司法院資訊處製作；財團法人民間司法改革基金會備份。
